臺灣高等法院臺南分院民事判決
110年度家上字第10號
上  訴  人  
即原告      乙○○  
訴訟代理人  吳宏輝律師
複代理人    楊櫻花律師
            吳展育律師
上  訴  人  
即  被  告  甲○○  

上列當事人間請求夫妻剩餘財產分配事件，兩造對於中華民國11
0年1月14日臺灣嘉義地方法院第一審判決(109年度家財訴字第4
號)各自提起上訴，經本院於111年10月19日言詞辯論終結，判決
如下：
    主      文
原判決關於命甲○○給付逾新臺幣壹拾陸萬陸仟叁佰肆拾捌元本息
部分及該部分假執行之宣告，暨該訴訟費用之裁判均廢棄。
上開廢棄部分，乙○○在第一審之訴及假執行之聲請均駁回。
甲○○其餘上訴駁回。
乙○○之上訴駁回。
廢棄改判部分第一、二審訴訟費用，暨乙○○上訴部分第二審訴訟
費用，均由乙○○負擔。甲○○上訴駁回部分，第二審訴訟費用由甲
○○負擔。
    事實及理由
一、上訴人乙○○主張：伊與上訴人甲○○於民國（下同）102年2月
    1日結婚，婚後共同生活出現問題，伊乃於108年5月9日向原
    審法院訴請離婚，嗣經兩造於同年12月18日在本院成立和解
    同意離婚。兩造於婚姻關係存續期間，並未訂定夫妻財產契
    約，應以離婚訴訟事件起訴時，作為法定財產制關係消滅之
    計算時點，於該時點，伊名下之剩餘財產額兩造不爭執部分
    如附表一所示，爭執部分如附表二所示，甲○○名下之剩餘財
    產額兩造不爭執部分如附表三所示，爭執部分如附表四所示
    ，伊應得請求甲○○給付剩餘財產差額之半數新台幣（下同）
    232萬4,457元。爰求為判命甲○○如數給付，加給自起訴狀繕
    本送達翌日起至清償日止，按年息5%計算之利息，並願供擔
    保請准宣告假執行等語（乙○○逾上開請求部分，原審為其敗
    訴判決後，未據乙○○聲明不服，該部分未繫屬本院，不予贅
    述）。
二、上訴人甲○○則以：附表二編號1所示175萬元，乃伊婚後一次
    性為乙○○清償婚前債務，應得依民法第1023條第2項規定請
    求乙○○償還並與本件請求抵銷。附表二編號2所示乙○○繳納
    婚前房貸12萬2,860元，應依民法第1030條之2第1項規定納
    入乙○○現存婚後財產計算。附表四編號1所示48萬元，乃婚
    後伊父親所贈與，應依民法1030條之1規定於伊婚後財產中
    扣除等語置辯，爰求為判決駁回乙○○本件請求，如受不利判
    決願供擔保請准免為假執行【原審就乙○○上開請求部分，判
    命甲○○應給付41萬4,135元，及自109年2月19日即起訴狀繕
    本送達翌日起至清償日止按年息5%計算之利息，駁回乙○○其
    餘請求。兩造分別就其敗訴部分提起上訴，乙○○聲明求為判
    決：甲○○應再給付乙○○新台幣（下同）191萬322元，及自起
    訴狀繕本送達翌日起至清償日止，按年息5%計算之法定遲延
    利息，並願供擔保請准宣告假執行；甲○○則聲明求為判決：
    原判決有關不利於甲○○部分廢棄，該廢棄部分乙○○在原審之
    訴駁回，如受不利判決願供擔保請准免為假執行。兩造各答
    辯聲明：駁回對造之上訴】。
三、不爭執事項：
　㈠乙○○婚後財產如附表一編號1至7所示。
　㈡甲○○婚後財產如附表三編號1至27所示。
　㈢兩造不爭執甲○○有為乙○○清償175萬元房屋貸款，其中100萬
    元是婚前財產定存270萬元解約中的一部分，另外75萬元是
    用婚後財產清償(見本院卷㈢第121頁)。　　
四、爭執事項：
　㈠甲○○代為清償乙○○婚前房貸175萬元部分:
  ⒈乙○○主張此175萬元係甲○○贈與給伊有無理由?
　⒉若無，則甲○○抗辯其中100萬元係伊自婚前財產270萬元存款(
    見附表二編號1)中之100萬元清償，另75萬元係以婚後財產
    代為清償，依民法第1023條之規定，伊之婚後財產應加計伊
    對乙○○之75萬元債權，另伊以婚前財產100萬元清償乙○○房
    貸，對乙○○取得100萬元之債權，應得於兩造剩餘財產分配
    完畢後，對乙○○主張抵銷，有無理由?
  ㈡附表二編號2乙○○自102年2月1日至同年9月30日以婚後財產清
    償其婚前房貸12萬2,860元，是否應列入乙○○婚後財產?
　㈢甲○○主張伊之父親丁○○於104年1月31日贈與伊20萬元(見原審
    卷㈡第253頁)，又於105年5月30日贈與伊28萬元(見原審卷㈡
    第301頁)，合計48萬元(如附表四編號1)，為伊婚後無償取
    得之財產，應自婚後財產中扣除，有無理由?　
五、得心證理由：　　　　
  ㈠甲○○代為清償乙○○婚前房貸175萬元部分:
  ⒈乙○○主張此175萬元係甲○○贈與給伊有無理由?
  ⑴按夫妻之一方以自己財產清償他方之債務時，雖於婚姻關係
    存續中，亦得請求償還，民法第1023條第2項定有明文。又
    修正後之法定財產制，由夫妻各自所有、管理、使用、收益
    及處分自己之財產，夫妻之一方如以自己之財產清償他方之
    債務時，自應允其婚姻關係存續中請求他方清償之，故民法
    第1023條第2項明定：夫妻之一方以自己財產清償他方之債
    務時，於婚姻關係中得請求償還。準此，夫妻之一方依本條
    項規定向他方請求償還代為清償債務時僅須證明其以自己財
    產，清償他方之債務為已足；倘他方抗辯夫妻間另有贈與等
    其他法律關係之特別約定者，自應由他方就該有利之特別約
    定事實負舉證責任（最高法院97年度台上字第943號裁判意
    旨參照）。
　⑵查甲○○於102年9月30日自○○○○銀行帳戶匯款175萬元(下稱系
    爭175萬元匯款)至乙○○貸款銀行0000000000000合作金庫專
    戶帳號乙節，有合作金庫銀行存款存摺交易明細影本、○○○○
    銀行匯款申請書影本在卷可證（見原審卷㈠第43、45頁；卷㈡
    第315頁），乙○○主張系爭175萬元匯款乃甲○○贈與伊云云，
    為甲○○否認，並以前揭情詞置辯，揆諸上開說明，自應由乙
    ○○就此有利之特別約定事實負舉證責任。惟乙○○並未提出證
    據以資證明其主張系爭175萬元匯款係甲○○贈予伊之真，則
    乙○○空言主張系爭175萬元匯款為甲○○贈與伊云云，並無可
    採。乙○○雖又主張系爭175萬元匯款係供兩造家庭生活費用
    之云云，然查乙○○於102年9月前，均係按月攤還本息，於10
    2年9月30日甲○○匯入175萬元，即於同日轉帳支出173萬3,84
    8元，此後即無再按月攤還本息（見原審卷㈠第45頁)，堪認
    甲○○系爭175萬元匯款係為乙○○清償房貸，且卷內亦無證據
    證明甲○○之系爭175萬元匯款係作為兩造家庭生活費用，乙○
    ○上開主張，即無可採。
　⒉若無，則甲○○抗辯其中100萬元係伊自婚前財產270萬元存款(
    見附表二編號1)中之100萬元清償，另75萬元係以婚後財產
    代為清償，依民法第1023條之規定，伊之婚後財產應加計伊
    對乙○○之75萬元債權，另伊以婚前財產100萬元清償乙○○房
    貸，對乙○○取得100萬元之債權，應得於兩造剩餘財產分配
    完畢後，對乙○○主張抵銷，有無理由?
　　按「夫妻之一方以自己財產清償他方之債務時，雖於婚姻關
    係存續中，亦得請求償還」，民法第1023條第2項定有明文
    。查兩造不爭執甲○○有為乙○○清償175萬元房屋貸款，其中1
    00萬元是婚前財產定存270萬元解約中的一部分，另外75萬
    元是用婚後財產清償(兩造不爭執事項㈢)，甲○○以其婚前財
    產100萬元，清償乙○○之房屋貸款，依民法第1023條第2項規
    定自對乙○○取得100萬元債權，則甲○○抗辯伊得以此100萬元
    之債權，於兩造剩餘財產分配完畢後，對乙○○主張抵銷，自
    屬有據。
　㈡附表二編號2乙○○自102年2月1日至同年9月30日以婚後財產清
    償其婚前房貸12萬2,860元，是否應列入乙○○婚後財產?
　　按「夫或妻之一方以其婚後財產清償其婚前所負債務，或以
    其婚前財產清償婚姻關係存續中所負債務，除已補償者外，
    於法定財產制關係消滅時，應分別納入現存之婚後財產或婚
    姻關係存續中所負債務計算」，民法第1030之2第1項定有明
    文。準此，必須夫或妻之一方有：以其婚後財產清償其婚前
    負債、以其婚前財產清償婚後負債、以其婚後因繼承或其他
    無償取得之財產或慰撫金清償其婚後負債等情形，始得將該
    一方已不存在之財產或負債仍納入現存之婚後財產或負債計
    算(最高法院103年度台上字第980號判決意旨參照)。查乙○○
    自102年2月1日至同年9月30日以婚後財產清償其婚前購買房
    屋貸款債務12萬2,860元之情，業據乙○○自承在卷(見本院卷
    ㈡第268頁），且此筆房屋貸款發生於兩造婚前，並非兩造婚
    姻生活之支出，揆諸上開規定，此部分金額自應列入乙○○婚
    後財產。乙○○主張:伊清償之房貸債務12萬2,860元係兩造婚
    姻生活必要支出，不應列入乙○○婚後財產云云，並無可採。
　㈢甲○○主張伊之父親丁○○於104年1月31日贈與伊20萬元，又於1
    05年5月30日贈與伊28萬元，合計48萬元(如附表四編號1)，
    為伊婚後無償取得之財產，應自婚後財產中扣除，有無理由
    ?　
　　查甲○○主張伊之父親丁○○於104年1月31日贈與伊20萬元，作
    為育兒安家費用，又於105年5月30日自新光人壽保險處退還
    之款項贈與伊28萬元，合計48萬元，業據其提出與所述相符
    之交易明細為證(見原審卷㈡第253、301頁)，並經丁○○具狀
    陳明，且經認證在卷，有原審法院110年度嘉院民認諼字第0
    0000號認證書及所附丁○○民事陳報狀、結文可稽(見本院卷㈡
    第45至50頁）。乙○○固主張丁○○於104年1月31日贈與甲○○20
    萬元，距兩造102年結婚時已有2年之差距，距兩造之子戊○○
    103年11月15日出生之日也有2個多月，甲○○抗辯此20萬元為
    丁○○贈與有不合理之處云云。然查:父母贈與子女安家立業
    資金，本得隨時為之，並未必以結婚或孫輩出生作為賀禮為
    由，丁○○於104年1月31日贈與甲○○20萬元固距兩造結婚之日
    及戊○○出生之日已有相當時間，惟不能以此遽謂該20萬元係
    丁○○贈與乙節，有何不合理之處。又新光人壽保險處退還丁
    ○○之保單款項為21萬7,711元，丁○○因而將28萬元滙入甲○○
    帳戶以為贈與之情，業據丁○○陳明在卷(見本院卷㈡第49至50
    頁），二者金額固有不同，非無可能由丁○○以上開保單款項
    21萬7,711元，再加計其他金錢來源，以28萬元滙予甲○○以
    為贈與，且丁○○確有滙入28萬元予甲○○以為贈與(見原審卷㈠
    第372頁），丁○○亦陳明該筆款項係伊贈與甲○○(見本院卷㈡
    第49頁），足見甲○○抗辯:105年5月30日丁○○贈與伊28萬元
    乙節，核屬有據，乙○○以保單款項為21萬7,711元，丁○○滙
    予甲○○之款項為28萬元，二者不同，主張該筆款項非丁○○贈
    與甲○○云云，並無可取。則丁○○此部分贈與甲○○之48萬元應
    依民法第1030條之1第1項第1款之規定自甲○○婚後財產中扣
    除，亦可認定。
六、按夫妻未以契約訂立夫妻財產制者，除本法另有規定外，以
    法定財產制為其夫妻財產制，民法第1005條定有明文。次按
    法定財產制關係消滅時，夫或妻現存之婚後財產，扣除婚姻
    關係存續中所負債務後，如有剩餘，其雙方剩餘財產之差額
    ，應平均分配，民法第1030條之１第1項亦有明文。經查:
　㈠乙○○之剩餘財產價值為16萬8,429元〔計算式:4萬5,569(即附
    表一兩造不爭執之金額)＋12萬2,860元(乙○○以婚後財產清償
    婚前房貸)＝16萬8,429元〕。又甲○○不爭執伊婚後財產應加計
    伊以婚後財產為乙○○清償房貸之75萬元(見兩造不爭執事項㈢
    、本院卷㈢第157頁)，則甲○○之剩餘財產之價值為250萬1,12
    5元〔計算式:223萬1,125元(即附表三編號1至27兩造不爭執
    之金額)＋75萬(甲○○以婚後財產為乙○○清償房貸，即附表三
    編號28)－48萬元(丁○○贈與)＝250萬1,125元〕。兩造之剩餘財
    產差額為233萬2,696元（計算式：250萬1,125元-16萬8,429
    元＝233萬2,696)。
　㈡次按民法第1030條之1第1項規定之立法意旨，固在使夫妻雙
    方於婚姻關係存續中所累積之資產，於婚姻關係消滅而雙方
    無法協議財產之分配時，由雙方平均取得，以達兩性平權平
    等之原則，例如夫在外工作或經營企業，妻在家操持家務、
    教養子女，備極辛勞，使夫得無內顧之憂，專心發展事業，
    其因此所累積之資產或增加之財產，不能不歸功於妻子之協
    力，則其剩餘財產，除因繼承或其他無償取得者外，妻自應
    有平均分配之權利；反之，夫妻易地而處亦然，俾免一方於
    婚姻關係消滅時立於不平等之財產地位，是夫妻就其剩餘財
    產係以平均分配為原則。惟夫妻之一方如有不務正業，或浪
    費成習等情事，於財產之累積或增加並無貢獻或協力，欠缺
    參與分配剩餘財產之正當基礎時，自不能使之坐享其成，獲
    得非分之利益，於此情形，若就夫妻剩餘財產差額平均分配
    顯失公平者，法院始得依同條第2項規定調整或免除其分配
    額，以期公允（最高法院105年度台上字第2290號判決意旨
    參照）。本件兩造於102年2月 1日結婚，108年12月18日在
    本院和解離婚(見原審卷㈠第25至28頁），婚姻期間兩造之子
    戊○○出生，其出生後至就讀幼兒園前（3歲半以前），主要
    照顧者為乙○○，戊○○於107年上幼兒園後，上下學主要接送
    者為乙○○，乙○○並自訴有參與幼兒園活動並陪伴戊○○課後作
    功課(見本院卷㈡第497頁），足見乙○○對戊○○之照顧及相關
    家事勞務均有付出，甲○○復未提出證據證明婚姻關係存續中
    ，乙○○有不務正業或浪費成習等情形，自無從認為乙○○對甲
    ○○的財產累積或增加並無貢獻或協力可言，是甲○○主張應免
    除或酌減乙○○之分配額云云，難認可採。是以，兩造上開剩
    餘財產差額應平均分配，其平均分配之數額為116萬6348元
    （計算式：233萬2,696/2＝116萬6,348）。故乙○○依民法第1
    030條之1第1項規定，請求甲○○給付剩餘財產平均分配之差
    額116萬6,348元，應屬有據，逾此數額，則無理由。
七、按二人互負債務，而其給付種類相同，並均屆清償期者，各
    得以其債務，與他方之債務，互為抵銷。但依債之性質不能
    抵銷或依當事人之特約不得抵銷者，不在此限。民法第334
    條第1 項定有明文。本件乙○○得請求甲○○給付剩餘財產平均
    分配之差額為116萬6,348元，惟甲○○抗辯以婚前財產100萬
    元清償乙○○房貸，對乙○○取得100萬元之債權，應得於兩造
    剩餘財產分配完畢後，對乙○○主張抵銷，核屬有據，已如上
    述，則二者抵銷後，甲○○應給付乙○○剩餘財產平均分配之差
    額16萬6,348元(計算式:116萬6,348－100萬＝16萬6,348)。乙
    ○○本於夫妻剩餘財產請求分配之法律關係請求甲○○給付16萬
    6,348元，洵屬正當，應予准許，逾此部分之請求，不應准
    許。
八、綜上所述，經以甲○○對乙○○之100萬元債權抵銷後，甲○○應
    給付乙○○之剩餘財產分配金額為16萬6,348元，從而乙○○本
    於民法第1030條之１之規定，請求甲○○給付16萬6,348元，及
    自109年2月19日即起訴狀繕本送達翌日起至清償日止按年息
    5%計算之利息，洵屬正當，應予准許。逾此部分之請求，則
    非正當，不應准許。原審就上開不應准許部分，判命甲○○如
    數給付(即判命甲○○給付逾16萬6,348元本息部分)，並分別
    諭知兩造供擔保後，得、免假執行，均有未合，甲○○上訴指
    摘原判決此部分不當，求為廢棄，為有理由，爰由本院改判
    如主文第2項所示。至其他應准許部分，原判決為甲○○敗訴
    之諭知，並分別諭知兩造供擔保後，得、免假執行，並無不
    合，甲○○上訴意旨指摘原判決此部分不當，求予廢棄改判，
    為無理由，應駁回甲○○此部分之上訴。另乙○○請求不應准許
    部分(即乙○○主張甲○○應再給付191萬322元部分)，原判決為
    乙○○敗訴之諭知，並駁回其假執行聲請，核無不合。乙○○上
    訴意旨指摘原判決該部分不當，求予廢棄改判，為無理由，
    應駁回乙○○之上訴。
九、本件事證已臻明確，兩造其餘之攻擊或防禦方法及所用之證
    據，認為均不足以影響本判決之結果，爰不逐一論列，附此
    敘明。
十、據上論結，本件乙○○之上訴為無理由，甲○○之上訴為一部有
    理由，一部無理由，依民事訴訟法第450條、第449條第1項
    、第78條、第79條，判決如主文。
中　　華　　民　　國　　111 　年　　11　　月　　30　　日
                    家事法庭    審判長法  官  王金龍

                                      法  官  曾鴻文

                                      法  官  孫玉文
上為正本係照原本作成。
乙○○如不服本判決，應於收受送達後20日內向本院提出上訴書狀
，其未表明上訴理由者，應於提出上訴後20日內向本院補提出理
由書狀（均須按他造當事人之人數附繕本）上訴時應提出委任律
師或具有律師資格之人之委任狀；委任有律師資格者，另應附具
律師資格證書及釋明委任人與受任人有民事訴訟法第466條之1第
1項但書或第2項（詳附註）所定關係之釋明文書影本。如委任律
師提起上訴者，應一併繳納上訴審裁判費。　
甲○○不得上訴。
中　　華　　民　　國　　111 　年　　11　　月　　30　　日

                                      書記官  鄭鈺瓊
【附註】
民事訴訟法第466條之1：
⑴對於第二審判決上訴，上訴人應委任律師為訴訟代理人。但上
  訴人或其法定代理人具有律師資格者，不在此限。
⑵上訴人之配偶、三親等內之血親、二親等內之姻親，或上訴人
  為法人、中央或地方機關時，其所屬專任人員具有律師資格並
  經法院認為適當者，亦得為第三審訴訟代理人。
民事訴訟法第466條之2第1項：
上訴人無資力委任訴訟代理人者，得依訴訟救助之規定，聲請第
三審法院為之選任律師為其訴訟代理人。
　
附表一:上訴人乙○○      上訴人乙○○現有積極財產+消極財產(不爭執事項)      編號 項目 基準日金額 婚前財產 婚後財產 證據出處 1 存款（彰化銀行○○○分行） 帳號:00000000000000 34萬7,367元 2萬5,994元 32萬1,373元 原審卷一第123頁、125頁。 2 存款（合作金庫銀行○○○分行） 帳號:0000000000000 5,494元 431元 5,063元 原審卷一第119頁 3 房屋暨土地  兩造不爭執不列入上訴人乙○○之財產  原審卷二第486頁 4 嘉義○○路郵局 帳號:00000000000000 1,295元 兩造不爭執不列入上訴人乙○○之財產  原審卷二第487頁 5 訴外人戊○○民雄○○郵局 帳號:00000000000000 1萬9,133元  1萬9,133元 原審卷二第83頁 6 本田汽車車號：000-0000  兩造不爭執不列入上訴人乙○○之財產  原審卷二第487頁 7 (無償取得)乙○○婚後無償取得之妨礙秘密罪和解金   -30萬元 原審卷一第123頁、125頁。 兩造不爭執事項合計分配額    4萬5,569元  



附表二:上訴人乙○○      爭執事項      編號 項目 金額 上訴人乙○○主張 上訴人甲○○主張 證據出處 1 甲○○匯與乙○○共175萬元房貸 175萬元 ⒈175萬元為甲○○贈與乙○○屬於無償取得，無需清償。 ⒉且此金額應屬家庭生活費用，由夫妻共同負擔。 (其中100萬元部分應列為乙○○之債權於財產分配後應抵銷) 　⒈其中100萬元部分為甲○○以婚前財產清償乙○○之房貸故應列為乙○○之債權依民法第1023條第2項之規定得請求償還。 (其中75萬元部分係婚後財產代為清償) ⒈乙○○之婚前財產因受代為清償後，應加計甲○○對於乙○○之75萬元債權。　　 原審卷一第43至45頁、原審卷二第315、455、463、485、487頁 2 (1030條之2第1項)乙○○以婚後財產清償婚前房貸 12萬2,860元 ⒈婚後繳納12萬2,860元之房屋貸款為婚姻期間家庭生活必要開支。 (須納入乙○○婚後財產計算) ⒈系爭房貸為乙○○婚前房貸，乙○○以婚後財產繳納婚前房貸債務須納入婚後財產計算。 ⒉主張總計繳納8個月婚前房貸債務 　　　 原審卷一第43-45頁、本院卷二第33頁 

附表三:上訴人甲○○       上訴人甲○○現有積極財產+消極財產(不爭執事項)       編號 項目 基準日金額 婚前財產 婚後財產 兩造不爭執婚後得分配財產 證據出處 1 存款(台北富邦銀行○○分行) 帳號:000000000000 14萬4,789元  14萬4,789元 14萬4,789元 原審卷一第301頁 2 存款(臺灣銀行○○分行-外匯活存） 帳號:000000000000000 16萬3,926元  16萬3,926元 16萬3,926元 原審卷二第115頁 3 股票所得 424萬0,029元  424萬0,029元 424萬0,029元 原審卷一第93-95頁、261-263 頁 4 日產汽車車號：000-0000 15萬元 15萬元  15萬元 原審卷一第79頁 5 土地 兩造不爭執不列入上訴人甲○○之財產     6  存款(臺灣銀行○○分行-活期) 帳號:000000000000000 86萬9,653元 179萬9,539 元 (兩造不爭執應追加113萬元為婚後財產) 200114元 計算式: 基準日金額86萬9,653+不爭執追加婚後財產113萬-婚前財產179萬9,539=20萬0,114元 原審卷一第109、395-397頁、本院卷二第336頁 7 存款(臺灣銀行○○分行-定存）帳號:000000000000000 60萬元  60萬元 60萬元 原審卷一第399頁、原審卷二第 421-423 頁 8 存款(彰化銀行○○○分行）帳號:00000000000000000 31萬8,529元 42萬4,272元 *(兩造不爭執應追加婚後財產490,000元) 38萬4,257元計算式為:基準日31萬8,529+追加婚後財產49萬-婚前財產42萬4,272=38萬4,257 原審卷一第103-105、325-329頁原審二第235頁 9 存款(彰化商業銀行○○分行)帳號00000000000000000 1萬2,241元 13萬0,442元 (兩造不爭執應追加婚後財產18萬元) 6萬1,799元計算式為:基準日1萬2,241+追加婚後財產18萬-婚前財產13萬0,442=6萬1,799 原審卷二第101-104、243頁 10 存款(○○○○銀行○○分行)帳號000000000000 8萬8,122元 28萬6,403元 0 -19萬8,281元 原審卷一307頁、原審卷二251頁 11 存款(中華郵政○○郵局）帳號:00000000000000 5萬2,057元 7萬7,205元 0 -2萬5,148元 原審卷一311頁、原審卷二265頁 12 存款(京城商業銀行） 帳號:000000000000000 6萬2,875元 21萬2,812元 0 -14萬9,937元 原審卷二第109、111頁 13 存款（臺灣銀行○○分行-外匯定存） 帳號:000000000000 8萬9,940元  8萬9,940元 8萬9,940元 原審卷一第353-359頁 14 存款（臺灣銀行○○分行-外匯定存） 帳號:000000000000 14萬3,904元  14萬3,904元 14萬3,904元 原審卷一第353-359頁 15 存款（臺灣銀行○○分行-外匯定存） 帳號:000000000000 9萬2,189元  9萬2,189元 9萬2,189元 原審卷一第353-359頁 16 存款（臺灣銀行○○分行-外匯定存） 帳號:000000000000 22萬4,850元  22萬4,850元 22萬4,850元 原審卷一第353-359頁 17 (婚前財產)應自存款中扣除台灣銀行○○分行000000000000000永昌台灣精選(即華南台灣基金)與永昌台灣基金 60萬4,116元 60萬4,116元 -60萬4,116元 -60萬4,116元 原審卷二第363至365 頁 18 (婚後無償取得) 外遇損害賠償之撫慰金(訴外人） 60萬元   -60萬元 原審卷一第382至383 頁 19 (婚前財產)台灣人壽結構型債券(95-5)AUD澳視群倫 50萬元 50萬元  -50萬元 原審卷二第249、251、275、287 頁. 20 (婚前財產)婚後清償婚前借款餘額(許喬森婚後還款30萬元） 30萬元 30萬元  -30萬元 原審卷二第293頁、本院卷二第34-44頁 21 (消極)108年3、4、5月家庭生活費支出 6萬2,190元  -6萬2,190元 -6萬2,190元(兩造不爭執應自婚後財產中扣除) 原審卷二第305 頁、463 頁、本院卷一第277- 283頁 22 (惡意減少婚後財產)甲○○贈與父親術後照料與父母親生活孝親費6萬元 6萬元  6萬元 0(兩造同意不列入婚後財產追加見本院卷二第37頁) 本院卷二第37頁 23 (婚前財產)王明昌代操股票之報酬 17萬8,000元  -17萬8000元 0(兩造同意不列入婚後財產追加見本院卷二第37頁) 本院卷二第37頁 24 (無償取得)甲○○母親（林壽美）贈與 7萬元  -7萬元 0(兩造同意不予扣除見本院卷二第38頁) 本院卷二第38頁 25 (婚前財產)台銀人壽鴻福還本終身壽險0000000000 7萬5,000元 7萬5,000元  -7萬5,000元 原審卷二第87-89、91、263-265頁 26 定存存款(臺灣銀行○○分行-定存)000000000000000帳號 170萬元 170萬元  -170萬元 本院卷一第31-35、265頁、原審卷二第421-423頁 27 (婚前財產)丙○○返還甲○○婚前投資餘額5萬元 5萬元 5萬元  -5萬元 原審卷一第367頁、原審卷二第245-247頁、259-261頁。 28 (追加婚後財產)甲○○以婚後財產清償乙○○婚前房貸債務75萬元  75萬元  75萬元  兩造不爭執事項合計     編號1至27，共27項總計:223萬1,125元  

附表四:爭執事項(由法官判斷是否列入婚後財產計算)      編號 項目 金額 上訴人乙○○主張 上訴人甲○○主張 證據出處 1 (無償取得)甲○○父親(丁○○)贈與 48萬元 僅憑甲○○父親之證詞不足作為無償取得財產之證明，且兩造102年結婚，104.1.31日始贈與安家基金不合理，另外105.5.30日贈與之28萬，甲○○主張91.9.95日曾給父親20萬元建羊舍，所以父親才回贈28萬元，然兩者金額不符合且時間距離超過10年，甲○○主張非事實。 (甲○○主張為婚後無償取得應自婚後財產扣除) ⒈兩造之子戊○○103.11.15日出生次月滿月，是此丁○○103.12.12、103.12.30、104.1.23 日共提領現金共計21萬元(原審卷二第297-299頁)於104.1.31日贈與甲○○20萬元之安家與育兒基金。甲○○104.2.6日將現金20萬元存入土地銀行帳戶内(原審卷二第253頁)可稽。 ⒉甲○○民國91.9.25日匯款20萬元資助贈與丁○○建造羊舍，丁○○於105.5.30日贈與28萬元(原審卷二P301)。 ⒊丁○○結文證述：「於104年1月31日贈與甲○○20萬元現金紅包與105年05月30日贈與28萬元」。   原審卷一第23頁、原審卷二第253、293-301頁